# 请教陈版：关于公司控制权评估问题

提问人：yxc998 时间：2015-02-04 11:26:09
@chenyiwei 请教陈版，有如下案例，A公司下属B公司与某保险资金共同投资设立某项目公司，持股比例分别为20%、80%。合作协议约定，保险资金收取固定收益，不足部分由B公司无条件补足，同时A公司承诺对投资本金原值购回。 问题是：B公司对项目公司持股比例为20%，从股权关系看，无法标明对企业是否控制，但基于保险资金收取固定回报，不符合可变回报的条件，且B及A公司对其他投资者提供收回初始投资和最低收益的承诺，B公司对项目公司具有实际控制权，应该纳入合并范围。这个理解是否准确，谢谢！

回答人：chenyiwei
如果该项目公司只有两方股东，其中一方享受保本和固定收益保障，则另一方股东（A）就是剩余风险和报酬的承担者，并据此获取了主导被投资方相关活动的权力；该基金所持有的表决权可视作保护性权利，在判断是否具有控制权时不予考虑。你说的情况，A将该项目公司作为全资子公司纳入合并报表范围的可能性很大。在合并报表层面，该保险资金的投资确认为负债，所取得的固定回报确认为利息支出。

提问人：yxc998 时间：2015-02-05 17:09:40
谢谢陈主版，如果A公司只是提供第二顺位担保，由政府平台公司提供第一顺位回购承诺和担保，这样对A公司将项目公司纳入合并范围有无影响？@chenyiwei

回答人：chenyiwei
为何由平台公司承担回购的第一责任？平台公司回购后是否还会再转给A公司？收购该项目公司股权对平台公司而言有何意义？

提问人：yxc998 时间：2015-02-11 08:55:01
陈老师，该项目实质是个BT项目，最终回购款都是来自于业主方的平台公司。

回答人：chenyiwei
此时A承担了来源于平台公司的信用风险，其风险和报酬特征仍然与保险资金显著不同，仍应考虑将其纳入合并报表范围。